臺灣臺南地方法院小額民事判決
111年度營小字第146號
原      告  旺旺友聯產物保險股份有限公司

法定代理人  劉自明
訴訟代理人  王亨太
            林明雄
            彭欣如
被      告  陳有壹
上列當事人間請求侵權行為損害賠償（交通）事件，本院於民國
111年3月17日言詞辯論終結，判決如下：
    主  文
一、被告應給付原告新臺幣3,358元，及自民國111年2月23日起
    至清償日止，按週年利率百分之5計算之利息。
二、原告其餘之訴駁回。
三、訴訟費用新臺幣1,000元，由被告負擔其中新臺幣200元，餘
    由原告負擔。
四、本判決第一項得假執行。
    事實及理由
一、原告起訴主張：原告承保訴外人張慧芬所有之車牌號碼000-
    0000號自用小客車(下稱系爭保車)，訴外人蔡勛翔於民國10
    9年3月15日下午5時56分許駕駛系爭保車行經臺南市○○區○○
    路0號前三岔路口時，適被告駕駛車牌號碼0000-00號自用小
    客車行經同路口，兩車發生碰撞，系爭保車業經修復，由原
    告賠付修理費用共新臺幣（下同）40,161元（含零件：29,6
    20元、烤漆：7,566元、工資：2,975元），原告因而取得代
    位求償權利，被告同為肇事原因，應負擔5成肇事責任，應
    賠償原告20,081元，故依保險法第53條第1項、民法第184條
    及第191條之2規定請求被告給付損害賠償等語。並聲明：被
    告應給付原告20,081元，及自起訴狀繕本送達翌日起至清償
    日止，按週年利率百分之5計算之利息。
二、被告固不爭執本件事故之發生，惟以：我直行在幹道上，是
    系爭保車的駕駛人從支線道出來碰撞到我，我看到對方時對
    方是停止的，我就開過去，原告隔兩年才起訴不合理，我沒
    有留存我的車修理或理賠的證據等語，資為抗辯，並聲明：
    駁回原告之訴。
三、本院之認定：
　㈠經查，兩造對於本件事故之發生及原告業已賠付系爭保車修
    理費用40,161元等事實均不爭執，並經原告提出臺南市政府
    警察局新營分局交通分隊道路交通事故當事人登記聯單、道
    路交通事故現場圖、系爭保車行車執照、國通汽車股份有限
    公司修理費用評估表、電子發票證明聯、原告汽車險理賠計
    算書、原告賠償給付同意書在卷為證，並經臺南市政府警察
    局新營分局函覆本院道路交通事故現場圖、道路交通事故調
    查報告表(一)(二)、道路交通事故現場照片、行車紀錄器影
    像截圖、行車紀錄器影像檔案附卷可稽，則上述事實應堪以
    認定。
　㈡系爭保車為自用小客車，非供運輸業使用，本件事故發生時
    已出廠1年4月，未逾5年，修理費用共40,161元，含零件29,
    620元、烤漆7,566元、工資2,975元，零件部分以如附表所
    示之平均法計算折舊後為23,038元，連同無庸折舊之其餘費
    用合計共33,579元【計算式：23,038元＋7,566元＋2,975元＝3
    3,579元】。
　㈢另按被保險人因保險人應負保險責任之損失發生，而對於第
    三人有損失賠償請求權者，保險人得於給付賠償金額後，代
    位行使被保險人對於第三人之請求權；但其所請求之數額，
    以不逾賠償金額為限，保險法第53條第1項定有明文。查原
    告已依保險契約之約定賠付訴外人張慧芬修理費用40,161元
    ，則訴外人張慧芬因本件事故所受損害已獲得填補，原告於
    賠償金額之範圍內得代位行使訴外人張慧芬對於第三人（即
    被告）之請求權。
　㈣按汽車、機車或其他非依軌道行駛之動力車輛，在使用中加
    損害於他人者，駕駛人應賠償因此所生之損害。但於防止損
    害之發生，已盡相當之注意者，不在此限，民法第191條之2
    定有明文，此規定係專為非依軌道行駛之動力車輛在使用中
    駕駛人之責任而為舉證責任倒置之規定，故凡動力車輛在使
    用中加損害於他人者，即應負賠償責任，由法律推定駕駛人
    侵害他人之行為係出於過失，然被告若能舉證證明自己無故
    意、過失時，被告即無需就系爭車輛之損害負賠償責任。次
    按損害之發生或擴大，被害人與有過失者，法院得減輕賠償
    金額，或免除之，民法第217條第1項定有明文。又按行車速
    度，依速限標誌或標線之規定，無速限標誌或標線者，應依
    下列規定：二、行經設有無號誌之交岔路口，應減速慢行，
    作隨時停車之準備，道路交通安全規則第93條第1項第2款亦
    有明定。
　㈤查依本件事故之行車紀錄器影像截圖，系爭保車所行經之路
    口地面繪製有「慢」字，被告車輛行經之路口則無；次依行
    車紀錄器影像截圖中兩車行進之情形，系爭保車於進入本件
    路口時未停等，仍緩緩前行並駛於被告車輛左前方，嗣因被
    告車輛速度較快，超越系爭保車後，兩車隨即發生碰撞（見
    營小卷第81、85頁，第81頁為系爭保車之行車紀錄器影像截
    圖，第85頁則為被告車輛之行車紀錄器影像截圖），則系爭
    保車之行進情形，核與被告抗辯系爭保車業已停等後其始繼
    續前行等語有所不符，審酌系爭保車之駕駛人於進入本件事
    故路口時，本應減速並禮讓被告車輛先行，惟仍貿然前行，
    應與有過失，而被告雖已知悉左前方有車輛正欲進入該路口
    ，未有所注意、減速而仍持續前行，兩車因而發生碰撞，難
    認被告全無過失，且被告駕駛行為與系爭保車所受損害間應
    具有相當因果關係。本院審酌依本件事故肇事經過、兩車駕
    駛人所行經路段之路權歸屬及兩人造成本件事故發生之原因
    力強弱，認為系爭保車之駕駛人應負90%之過失責任，而被
    告應負10%之過失責任為適當，而原告已賠付系爭保車之修
    理費用並取得代位求償權，業如前述，則據此折算系爭保車
    駕駛人與有過失之比例後，本件原告得請求被告賠償之金額
    應為3,358元【計算式：33,579元×10%＝3,358元，元以下四
    捨五入】。
　㈥按給付無確定期限者，債務人於債權人得請求給付時，經其
    催告而未為給付，自受催告時起，負遲延責任；其經債權人
    起訴而送達訴狀，或依督促程序送達支付命令，或為其他相
    類之行為者，與催告有同一之效力；遲延之債務，以支付金
    錢為標的者，債權人得請求依法定利率計算之遲延利息；應
    付利息之債務，其利率未經約定，亦無法律可據者，週年利
    率為百分之5，民法第229條第2項、第233條第1項前段及第2
    03條分別定有明文。原告本件請求被告應給付系爭車輛回復
    原狀所需之修理費用，係以支付金錢為標的，且無確定給付
    期限，故原告就上述得請求之金額，請求自起訴狀繕本送達
    被告翌日即111年2月23日起至清償日止，按週年利率百分之
    5計算之利息，併應准許。
　㈦綜上所述，原告依保險法第53條第1項、民法第184條及第191
    條之2規定請求被告給付3,358元，及自111年2月23日起至清
    償日止按週年利率百分之5計算之利息，為有理由，應予准
    許；逾此範圍之請求，為無理由，應予駁回。
四、本件事證已臻明確，經核被告之其餘防禦方法與判決之結果
    不生影響，爰不一一贅論，併此敘明。
五、本件為關於請求金錢之給付，且其標的金額或價額在10萬元
    以下者之小額訴訟，應併依民事訴訟法第436條之19之規定
    ，參酌兩造勝敗比例，確定各自應負擔之訴訟費用額為如主
    文第3項所示金額。
六、就本判決被告敗訴部分，依民事訴訟法第436條之20規定，
    依職權宣告假執行如主文第4項所示。
七、訴訟費用負擔之依據：民事訴訟法第79條。
中　　華　　民　　國　　111 　年　　4 　　月　　8 　　日
　　　      　　　柳營簡易庭  法　官  陳郁婷
以上正本證明與原本無異。
如不服本判決，應於送達後20日內，向本院提出上訴狀並表明上
訴理由，如於本判決宣示後送達前提起上訴者，應於判決送達後
20日內補提上訴理由書（須附繕本）。
對於小額程序之第一審判決之上訴，非以其違背法令之理由，不
得為之。且上訴狀內應記載表明（一）原判決所違背之法令及其
具體內容。（二）依訴訟資料可認為原判決有違背法令之具體事
實者。如委任律師提起上訴者，應一併繳納上訴審裁判費。
中　　華　　民　　國　　111 　年　　4 　　月　　11　　日
                              書記官  謝靜茹

【訴訟費用計算式】
裁判費（新臺幣）   1,000元
合計               1,000元
【附表:折舊計算】
依行政院所頒固定資產耐用年數表及固定資產折舊率表，非運輸
業用客車、貨車之耐用年數為5年，依平均法計算其折舊結果，
每年折舊率為5分之1 ，系爭保車於本件車禍發生時已使用1年4
月，則零件扣除折舊後之修復費用估定為23,038元【計算方式：
1.殘價＝取得成本÷(耐用年數＋1)即29,620÷(5+1)≒4,937（小數點
  以下四捨五入）。
2.折舊額 ＝(取得成本－殘價)×1/（耐用年數）×（使用年數）即(
  29,620－4,937) ×1/5×（1+4/12）≒6,582（小數點以下四捨五
  入）。
3.扣除折舊後價值＝（新品取得成本－折舊額）即29,620－6,582＝2
  3,038】